【裁判字號】    96,交易,128
【裁判日期】    980120
【裁判案由】    過失傷害
【裁判全文】
臺灣苗栗地方法院刑事判決             96年度交易字第128號
公  訴  人  臺灣苗栗地方法院檢察署檢察官
被      告  甲○○
                      號
上列被告因過失傷害案件，經檢察官提起公訴（96年度偵字第37
18號），本院判決如下：
    主    文
甲○○犯過失傷害致人重傷罪，處有期徒刑捌月，減為有期徒刑
肆月，如易科罰金，以新臺幣壹仟元折算壹日。
    犯罪事實
一、甲○○於民國96年1 月17日6 時30分許，駕駛車牌號碼MG-7
    096 號自用小客車，沿省道台13線道路之內側車道由北（苗
    栗市）往南（銅鑼鄉）行駛，當時天候為雨且有霧，致路面
    濕滑，視距不良，甲○○本應注意因雨霧致視線不清時，應
    減速慢行，作隨時停車之準備，亦無不能注意之情形，竟疏
    未注意，於駕駛上開小客車行經苗栗縣苗栗市南勢里南勢14
    號大坪頂郵局前之交岔路口後，未減速慢行、作隨時停車之
    準備，貿然提高行車速度至約每小時40公里，適有欲穿越道
    路之行人乙○○，疏未注意依規定經由行人穿越道穿越，在
    距離行人穿越道約數公尺處進入內側車道，甲○○因視線不
    清、行車速度過快，迨發現乙○○出現在內側車道時已煞避
    不及，其所駕小客車右前車頭遂直接撞擊乙○○之身體，致
    乙○○當場倒地，受有(1)頭部外傷併臉部、右耳及頭皮多處
    撕裂傷，(2)頸椎外傷併椎間盤破裂、神經壓迫、併四肢癱瘓
    ，(3)左側脛骨遠端骨折、左側腓骨遠端粉碎性骨折等傷害，
    而毀敗四肢之機能。甲○○於肇事後，當場委由不詳姓名年
    籍之路人報警處理，並停留事故現場，向據報前往處理之苗
    栗縣警察局苗栗分局文山派出所員警承認為肇事小客車之駕
    駛人，而自首接受裁判。
二、案經乙○○之配偶丙○○○訴由苗栗縣警察局苗栗分局報告
    臺灣苗栗地方法院檢察署檢察官偵查起訴。
    理    由
一、證據能力之認定：
  (一)苗栗縣警察局苗栗分局文山派出所警員彭成燮製作之道路交
    通事故現場圖、道路交通事故調查報告表(一)、(二)（偵查卷第
    17至19、36頁），係公務員職務上製作之紀錄文書，經核其
    內容與卷附現場照片呈現之情形大致相符（偵查卷第20至24
    頁），無顯不可信之情況，依刑事訴訟法第159 條之4 第1
    款，得為證據。
  (二)卷內其餘被告以外之人於審判外之言詞或書面陳述，未據檢
    察官、被告甲○○於言詞辯論終結前聲明異議，依刑事訴訟
    法第159 條之5 第2 項規定，應視為已經當事人同意作為證
    據，本院審酌該等陳述作成時之情況亦認為適當，依前揭法
    條第1 項規定，均得為證據。
  (三)警員彭成燮拍攝之現場照片9 張（偵查卷第20至24頁），係
    以物件之存在及其呈現之狀態為證據資料，性質上屬物證而
    非供述證據，既無證據證明係實施刑事訴訟程序之公務員因
    違背法定程序而取得，且與本案待證事實具有自然之關聯性
    ，亦得為證據。
二、犯罪事實之認定：
  (一)前開犯罪事實，業據被告於本院審理時坦承不諱（審理卷第
    11、54至56頁）。
  (二)本件交通事故發生於96年1 月17日6 時30分許，地點在苗栗
    縣苗栗市南勢里南勢14號大坪頂郵局前，省道台13線道路南
    向之內側車道上，該路段為雙向4 車道，中央劃有分向限制
    線，路面鋪裝柏油，無缺陷、無障礙物，事故發生當時為晨
    間，天候為雨且有霧，路面濕潤，視距不良，被告所駕小客
    車行動狀態為向前直行中，撞擊部位為右前車頭，事故發生
    後，乙○○所著右腳拖鞋落在南向內側車道、距離前方路口
    停止線2 公尺處，所持雨傘落在南向內側車道、距離前方路
    口停止線10.8公尺處，小客車斜停在北向內側車道，左前車
    頭距離前方路口停止線10公尺，其保險桿右前角破損、右前
    大燈下方鈑金變形、引擎蓋凹陷及擋風玻璃破裂，乙○○所
    著左腳拖鞋落在南向內側車道、距離小客車右前車頭3.5 公
    尺處，小客車右前車頭與乙○○所著左腳拖鞋間之南向內側
    車道、接近分向限制線位置路面，有乙○○倒地後留下之血
    跡等情，有道路交通事故現場圖2 紙、道路交通事故調查報
    告表(一)、(二)各1 件及現場照片9 張在卷可稽（偵查卷第17至
    24、36頁，惟道路交通事故調查報告表(一)「道路類別」欄
    所載「3 縣道」及「道路障礙(2)視距」欄所載「07良好」
    ，與其他客觀證據不符，均顯屬誤載，應予指明）。
  (三)本件交通事故發生之經過，經逢甲大學車輛行車事故鑑定研
    究中心依本院囑託為鑑定結果，認：「肇事因素分析：一、
    根據事故現場車輛受損照片可見自小客右前角保險桿（塑膠
    製品）受損破裂、右前大燈下方鈑金撞擊變形、引擎蓋上有
    凹痕且前擋風玻璃破裂。又行人左倒於引擎蓋上，自小客車
    煞車後行人因慣性滑落到前方，故研判自小客車於撞擊行人
    後才煞車。二、由肇事現場圖標示行人右腳拖鞋掉落距離對
    向車道路口停止線附近2 公尺，而行人所持雨傘飛到前方。
    行人傾倒於引擎蓋上被自小客往前帶，因自小客車煞車後，
    行人由於慣性滑向血跡處，推判行人於事故發生前應行走在
    斑馬線上或附近，亦即最遠可能在行人右腳拖鞋掉落處。…
    …四、透過事故模擬軟體PC-Crash進行模擬，依據事故發生
    後車輛停止位置、散落物、血跡等跡證分佈，大致上可分為
    行人拖鞋掉落處以及斑馬線上兩處撞擊點分別進行模擬，詳
    述如下：1.狀況一：假設行人於拖鞋掉落處遭受自小客車撞
    擊，軟體模擬結果顯示於此狀況下甲○○駕駛之自小客車於
    車速約40kph 左右撞擊行人，即可能導致行人最終倒臥於血
    泊處，而發生撞擊後車輛向前行駛約10公尺後停下。2.狀況
    二：假設行人於斑馬線上遭受自小客車撞擊，軟體模擬結果
    顯示於此狀況下甲○○駕駛之自小客車於車速約45kph 左右
    撞擊行人，即可能導致行人最終倒臥於血泊處，而發生撞擊
    後車輛向前行駛約15公尺後停下。肇事責任分析：一、行人
    是否走在斑馬線上並無明顯跡證；但透過兩種撞擊之模擬結
    果分析，對最初車輛行駛速度約為40或45kph ，行人是否走
    在斑馬線上遭受撞擊並未有太大之差異。二、本中心由拖鞋
    掉落在離停止線約2 公尺處，亦即狀況一，為乙○○穿越馬
    路時離路口斑馬線最遠之距離。因無法百分之百模擬出乙○○一定在行人穿越道穿越，故以此推論。」，有該中心行車
    事故鑑定報告書1 件附卷可參（審理卷第33至39頁，含附圖
    2 紙）。卷內既無積極確切證據足認乙○○係經由行人穿越
    道穿越道路，且經鑑定結果，乙○○在行人穿越道上遭小客
    車撞擊，或在內側車道其右腳拖鞋掉落處遭小客車撞擊，均
    可能造成相同之結果（即員警到場時所見並紀錄之情形），
    爰依有疑唯利被告之原則，以兩種狀況中被告犯罪情節較輕
    者認定本案事實，即乙○○未經由行人穿越道，係在距離行
    人穿越道約數公尺處穿越道路，而在內側車道其右腳拖鞋掉
    落處遭小客車撞擊。
  (四)按汽車行經設有彎道、坡路、狹路、狹橋、隧道、學校、醫
    院標誌之路段、道路施工路段、泥濘或積水道路、無號誌之
    交岔路口及其他人車擁擠處所，或因雨霧致視線不清或道路
    發生臨時障礙，均應減速慢行，作隨時停車之準備，道路交
    通安全規則第93條第1 項第2 款訂有明文。此一交通法令所
    要求之注意義務，恆為車輛駕駛人之基本認知與技術，以被
    告領有普通小型車駕駛執照之條件（見偵查卷第6 頁被告警
    詢供述、第16頁被告汽車駕駛執照影本）及多年駕車經驗，
    對前述注意義務之內容自應甚為熟稔。被告駕駛小客車行駛
    在事故現場路段，即負有前述注意義務，且其對當時下雨、
    有霧、道路濕滑、視距不良等情況存有清楚的認知（見偵查
    卷第5 至6 、33頁、審理卷第54頁被告供述），無不能注意
    之情形，竟於行經交岔路口後，未慮及雨霧視線不清將使駕
    駛人遇突發狀況時能夠採取必要安全措施之時間及距離大幅
    縮短，貿然將小客車加速至約每小時40公里，未減速慢行、
    作隨時停車之準備，致其於發現乙○○穿越道路進入內側車
    道時果然煞避不及，直接撞擊乙○○身體而肇事，被告對於
    本件交通事故之發生，顯有應注意、能注意而不注意之過失
    情事（公訴意旨認被告之過失在於違反道路交通安全規則第
    94條第3 項規定，未注意車前狀況、隨時採取必要之安全措
    施，惟事故發生當時天色尚未明亮，且下雨、有霧，視距不
    良，恐難遽論被告「無不能注意車前狀況之情事」，故本院
    認其過失應在於未依規定減速慢行、作隨時停車之準備，車
    速過快，以致無法於近距離內發現危險時，立即煞停車輛避
    免碰撞）。雖乙○○於穿越道路時，未經由劃設在前方交岔
    路口、距離僅約數公尺之行人穿越道，而進入內側車道，違
    反道路交通安全規則第134 條第1 款規定，同有過失，此並
    不足以解免被告之責任。又本案肇事原因經本院囑託逢甲大
    學車輛行車事故鑑定研究中心為鑑定，鑑定意見亦認「雨天
    視線不良，且車輛行經斑馬線附近應小心慢行，行人穿越道
    路時應注意左右方是否有來車。二者皆未善盡注意之責任，
    故自小客車、行人同為肇事原因」（審理卷第37頁前揭行車
    事故鑑定報告書參照），與本院之認定大抵相同，則被告確
    有前述過失之事實，至堪認定。
  (五)乙○○於本件交通事故發生後，經送往大千綜合醫院急診及
    住院，經該院醫師診斷受有(1)頭部外傷併臉部、右耳及頭皮
    多處撕裂傷，(2)頸椎外傷併椎間盤破裂、神經壓迫、併四肢
    癱瘓，(3)左側脛骨遠端骨折、左側腓骨遠端粉碎性骨折等傷
    害，嗣轉往財團法人長庚紀念醫院林口分院（下稱林口長庚
    醫院）急診及住院，經該院醫師診斷受有「第6 節至第7 節
    頸椎外傷性脫位併脊髓損傷及四肢無力」等傷害，後再轉往
    元復醫院治療，經該院醫師診斷受有「外傷性頸椎骨折（C6
    -7），合併完全性脊柱損傷」等傷害，分別有大千醫院、林
    口長庚醫院及元復醫院診斷證明書各1 紙在卷足憑（偵查卷
    第12至14頁）。乙○○所受「四肢癱瘓」之傷害，至96年5
    月23日其配偶丙○○○提出本案告訴時仍未能復原（見偵查
    卷第9 頁丙○○○供述），顯已達於毀敗四肢機能之程度，
    該當刑法第10條第4 項第4 款所稱重傷。又根據林口長庚醫
    院97年1 月20日（96）長庚院法字第1215號函之說明，臨床
    上脊髓損傷確會引起四肢癱瘓（審理卷第24頁），可見乙○○所受「四肢癱瘓」之重傷，乃本件交通事故直接造成之頸
    椎、脊髓損傷所引發，本件交通事故此一條件，係自始繼續
    作用至毀敗乙○○四肢機能之結果發生，則被告之過失行為
    與乙○○受重傷之結果間，顯然具有相當因果關係。
  (六)綜上各節說明，足認被告首開自白與事實相符，堪予採信，
    本案事證已臻明確，被告因過失致生本件交通事故，使乙○○受重傷之犯行洵堪認定，應依法論科。
三、論罪科刑之理由：
  (一)被告所為，係犯刑法第284 條第1 項後段之過失傷害致人重
    傷罪。
  (二)被告肇事後，主動委請不詳姓名年籍之路人報警處理，並停
    留事故現場，於有偵查犯罪職權之公務員未發覺犯罪人之前
    ，向前往處理之員警自承為肇事小客車之駕駛人（見偵查卷
    第5 頁被告警詢供述、第19頁道路交通事故調查報告表(二)
    肇事逃逸欄之記載、審理卷第11頁被告準備程序供述），進
    而接受裁判，雖曾否認自己有過失，仍合於自首之要件（最
    高法院92年度台上字第7254號、73年度台上字第629 號判決
    意旨參照），爰依刑法第62條前段減輕其刑。
  (三)按汽車駕駛人，在快車道依規定駕車行駛，因行人或慢車不
    依規定，擅自進入快車道，而致人受傷或死亡，依法應負刑
    事責任者，減輕其刑，道路交通管理處罰條例第86條第2 項
    定有明文。前揭規定所謂在快車道「依規定」駕車行駛，係
    指「汽車駕駛人業已遵守道路交通安全規則或其他規定所為
    之具體注意規範，如保持行車間距、車行速度及遵向行駛等
    情形」（臺灣高等法院暨所屬法院96年法律座談會刑事類提
    案第16號研討結果參照）。本案被告違反道路交通安全規則
    第93條第1 項第2 款「應減速慢行，作隨時停車之準備」之
    規定，並未遵守有關車行速度之具體注意規範，依照前揭說
    明，難認係在快車道依規定駕車行駛，儘管行人乙○○不依
    規定擅自進入快車道，仍不得適用道路交通管理處罰條例第
    86條第2 項規定對被告減輕其刑，併此敘明。
  (四)審酌被告無任何刑事前科（審理卷第3 頁臺灣高等法院被告
    前案紀錄表參照），素行良好，駕駛小客車行經上開路段，
    明知當時天候為雨且有霧，路面濕滑，視距不良，本應注意
    減速慢行、作隨時停車之準備，卻疏未注意，貿然加速至無
    法隨時停車之程度，致於發現行人乙○○違規穿越道路時果
    然煞避不及，當場撞倒乙○○而肇事，使乙○○受有多處傷
    害，更引發四肢癱瘓之重傷結果，過失情節及犯罪所生危害
    均非輕，犯後迄未與乙○○或其家屬達成民事和解，賠償彼
    等所受損害，於偵查中及本院行準備程序時均否認有過失，
    惟乙○○就本件交通事故之發生亦有過失，被告肇事後曾在
    現場協助救護乙○○，始終承認駕駛小客車肇事之客觀事實
    ，嗣於本院審理時已坦承過失責任，再參酌被告高職畢業學
    歷之智識程度，業工、已婚、與妻育有2 名幼年子女，家中
    又有年邁雙親賴其奉養之生活狀況（見偵查卷第4 頁被告警
    詢供述、審理卷第60至65頁被告全戶戶籍資料查詢結果）等
    一切情狀，量處如所示之刑。
  (五)被告犯罪在96年4 月24日以前，符合中華民國九十六年罪犯
    減刑條例第2 條第1 項第3 款之減刑規定，爰依上開規定，
    減其宣告刑2 分之1 ，併依同條例第9 條就減得之刑諭知易
    科罰金折算之標準。
四、適用之法律：
  (一)刑事訴訟法第299 條第1 項前段。
  (二)刑法第284 條第1 項後段、第62條前段、第41條第1 項前段
    。
  (三)刑法施行法第1 條之1 第1 項、第2 項前段。
  (四)中華民國九十六年罪犯減刑條例第2 條第1 項第3 款、第7
    條、第9 條。
本案經檢察官黃明正到庭執行職務。
中    華    民    國    98    年    1     月    20    日
                  刑事第一庭    法  官  羅貞元
以上正本證明與原本無異。
如不服本判決應於收受判決後10日內向本院提出上訴書狀，並應
應敘述具體理由。其未敘述上訴理由者，應於上訴期間屆滿後20
日內向本院補提理由書 (均須按他造當事人之人數附繕本)「 切
勿逕送上級法院」。告訴人或被害人如對本判決不服者，應具備
理由請求檢察官上訴，其上訴期間之計算係以檢察官收受判決正
本之日期為準。
                                書記官  王月香
中    華    民    國    98    年    1     月    21    日
附錄論罪科刑法條：
中華民國刑法第284 條第1 項
因過失傷害人者，處6 月以下有期徒刑、拘役或5 百元以下罰金
，致重傷者，處1 年以下有期徒刑、拘役或5 百元以下罰金。


司法院資訊處製作；財團法人民間司法改革基金會備份。
